臺灣雲林地方法院刑事判決
110年度訴字第524號
公  訴  人  臺灣雲林地方檢察署檢察官
被      告  張承祐


上列被告因違反野生動物保育法案件，經檢察官提起公訴（110
年度偵字第6409號），於本院準備程序中，被告就被訴事實為有
罪之陳述，經本院合議庭裁定由受命法官獨任進行簡式審判程序
，判決如下：
    主  文
張承祐共同犯野生動物保育法第四十條第二款之非法買賣保育類
野生動物罪，共參罪，各處有期徒刑陸月，如易科罰金，均以新
臺幣壹仟元折算壹日。應執行有期徒刑拾月，如易科罰金，以新
臺幣壹仟元折算壹日。緩刑貳年，並應於本判決確定之日起拾月
內，向檢察官指定之政府機關、政府機構、行政法人、社區或其
他符合公益目的之機構或團體，提供肆拾小時之義務勞務。緩刑
期間付保護管束。
扣案iPhone行動電話壹支（IMEI碼：000000000000000號)，沒收
之。未扣案犯罪所得新臺幣陸仟元，沒收之，於全部或一部不能
沒收或不宜執行沒收時，追徵其價額。
    事  實
一、張承祐明知遊隼（學名：Falco peregrinus）係中央主管機
    關行政院農業委員會（下稱農委會）依野生動物保育法第4
    條第2項公告之珍貴稀有（第2級）保育類野生動物，依同法
    第35條規定，非經主管機關同意，不得買賣，其知悉真實姓
    名、年籍不詳自稱「吳俊明」之友人有意販售保育類野生動
    物，竟未經主管機關同意，與「吳俊明」共同基於非法買賣
    保育類野生動物之犯意聯絡，持用其所有iPhone行動電話（
    IMEI碼：000000000000000號，下稱本案行動電話）以通訊
    軟體Line（暱稱「承」）與買家陳進財（所涉違反野生動物
    保育法罪嫌，經臺灣臺南地方檢察署檢察官提起公訴）聯繫
    後，於附表所示之時間，仲介「吳俊明」以附表所示之價格
    ，先後3次販售保育類第2級野生動物遊隼共3隻予陳進財，
    嗣陳進財以附表所示之方式匯款予張承祐，張承祐再將價金
    轉交予「吳俊明」，並從中抽取各新臺幣（下同）2,000元
    ，共計6,000元之報酬。嗣經法務部調查局臺南市調查處查
    獲陳進財後，再於民國109年11月17日持法院核發之搜索票
    至張承祐位在雲林縣麥寮鄉興華村之住處執行搜索，當場扣
    得本案行動電話1支，而查悉上情。
二、案經法務部調查局臺南市調查處報告臺灣臺南地方檢察署陳
    請臺灣高等檢察署臺南檢察分署檢察長令轉臺灣雲林地方檢
    查署檢察官偵查起訴。　
    理  由
一、被告張承祐所犯係死刑、無期徒刑、最輕本刑為3年以上有
    期徒刑以外之罪，被告於本院準備程序進行中就起訴事實為
    有罪之陳述，經告知簡式審判程序之旨，並聽取檢察官及被
    告之意見後，裁定進行簡式審判程序審理。
二、認定犯罪事實所憑之證據及理由　
　　上開犯罪事實，業據被告於警詢、偵查及審判中坦承不諱(
    偵第16150號卷第10頁至第14頁反面、第44頁至第49頁反面
    、偵第6409號卷第60頁至第62頁、本院卷第41頁至第44頁、
    第47頁、第48頁)，又經證人陳進財證述在案（偵第16150號
    卷第108頁至第112頁反面、第205頁至第207頁、第213頁反
    面、第214頁反面、第252頁、偵第6409號卷第60頁至第62頁
    、調查卷第103頁反面、第104頁），並有被告與陳進財間通
    訊軟體Line對話擷圖1份、臺灣臺南地方法院109年聲搜字第
    1212號搜索票影本1紙、陸域保育類野生動物名錄修正規定1
    份、有限責任基隆第一信用合作社109年9月9日函暨所附陳
    進財申設A帳戶(帳號詳卷)存摺帳卡明細表1份、中華郵政股
    份有限公司109年10月16日函暨所附被告申設B帳戶(帳號詳
    卷)開戶資料及交易明細1份、臺灣臺南地方檢察署檢察官10
    9年度偵字第14119號、第18049號、110年度偵字第13315號
    、第13316號、第16152號【陳進財】起訴書1份在卷可稽（
    調查卷第6頁至第31頁、第111頁、第118頁、第119頁、第12
    2頁反面至第125頁、第126頁至第129頁、偵第6409號卷第75
    頁至第132頁），及本案行動電話1支扣案可佐，足認被告之
    自白與事實相符，可信為真實。本案事證明確，被告犯行堪
    以認定，應依法論科。
三、論罪科刑之理由 
　㈠核被告所為，均係犯野生動物保育法第40條第2款之非法買賣
    保育類野生動物罪。
　㈡被告與「吳俊明」有犯意聯絡及行為分擔，應論以共同正犯
    。又刑法關於共同正犯之成立，係以其主觀之犯意及客觀之
    犯行為標準，凡以自己犯罪之意思而參與犯罪，無論其所參
    與者是否犯罪構成要件之行為，皆為正犯，其以幫助他人犯
    罪之意思而參與犯罪，其所參與者，如係犯罪構成要件之行
    為，亦為正犯（最高法院106 年度台上字第3468號判決意旨
    參照）。查被告居中聯繫賣家「吳俊明」與買家陳運財，陳
    運財所給付之價金係匯入被告所申設之B帳戶，由被告提領
    後轉交「吳俊明」，且從中賺取報酬，足認係以自己犯罪之
    意思，參與買賣保育類野生動物之構成要件行為，應屬正犯
    ，起訴意旨認被告係幫助犯，應有誤會，惟共同正犯與幫助
    犯，僅係犯罪形態與得否減刑有所差異，其適用之基本法條
    及所犯罪名並無不同，僅行為態樣有正犯、從犯之分，毋庸
    引用刑事訴訟法第300條變更檢察官起訴之法條（最高法院1
    04年度台上字第452號判決意旨參照），附此敘明。
　㈢被告就本案3次犯行，犯意各別，行為不同，應分論併罰。
　㈣爰審酌被告促成交易保育類野生動物，行為足以助長濫捕風
    氣，並可能造成保育物種之滅絕，破壞物種多元及自然生態
    之平衡，所為實屬不該。另考量被告犯後坦承犯行，其共同
    販賣保育類動物之數量、次數、獲得報酬數額等情節，及參
    以被告於本案前無遭法院判決科刑之紀錄，有臺灣高等法院
    被告前案紀錄表1份在卷可參(本院卷第55頁、第56頁)，與
    其自陳高職肄業，目前在工地工作，月收入3萬多元，尚須
    扶養1名子女等一切情狀，分別量處如主文所示之刑，並定
    其應執行之刑如主文，暨均諭知易科罰金之折算標準。
　㈤被告未曾因故意犯罪受有期徒刑以上刑之宣告，有前開被告
    前案紀錄表1份在卷可查，其因一時失慮，觸犯刑罰，而被
    告犯後始終坦承犯行，本院考量上情，認被告經此刑事偵查
    、審判及論罪科刑之教訓，應能知所警惕，信無再犯之虞，
    上開宣告之刑，以暫不執行為適當，爰依刑法第74條第1項
    第1款規定，宣告緩刑2年。惟為導正被告行為與法治觀念，
    使其確實記取教訓，併依刑法第74條第2項第5款之規定，宣
    告被告應於本判決確定之日起10月內，向檢察官指定之政府
    機關、政府機構、行政法人、社區或其他符合公益目的之機
    構或團體，提供40小時之義務勞務，復依同法第93條第1項
    第2款規定，宣告被告應於緩刑期間付保護管束。倘被告未
    履行前開負擔情節重大，足認所宣告之緩刑難收預期效果，
    而有執行刑罰之必要者，檢察官得聲請撤銷緩刑，併予敘明
    。
四、沒收
  ㈠被告本案共獲得6,000元報酬，為被告本案犯罪所得，因未扣
    案，爰依刑法第38條之1第1項前段、第3項規定，宣告沒收
    ，並於全部或一部不能沒收或不宜執行沒收時，追徵其價額
    。
  ㈡扣案被告所有本案行動電話1支，被告於偵查中自承係使用該
    手機裡的Line聯絡「吳俊明」、陳進財等語(偵第6490號卷
    第61頁)，足認本案行動電話係供被告犯本案所用之物，爰
    依刑法第38條第2項前段規定宣告沒收。
據上論斷，應依刑事訴訟法第273條之1第1項、第299條第1項前
段，野生動物保育法第40條第2款，刑法第11條前段、第28條、
第51條第5款、第41條第1項前段、第8項、第74條第1項第1款、
第2項第5款、第93條第1項第2款、第38條第2項前段、第38條之1
第1項前段、第3項，判決如主文。
本案經檢察官蔡少勳提起公訴；檢察官黃立夫到庭執行職務。
中    華    民    國   110    年    12   月     7     日
                  刑事第二庭   法  官   黃麗竹 
以上正本證明與原本無異。 
如不服本判決應於收受判決後20日內向本院提出上訴書狀，並應
敘述具體理由；其未敘述上訴理由者，應於上訴期間屆滿後20日
內向本院補提理由書（均須按他造當事人之人數附繕本）「切勿
逕送上級法院」。
                               書記官   黃巧吟
中　　華　　民　　國　 110  　年　　12 　月　 　8 　　日

附錄本案論罪科刑法條全文：
野生動物保育法第40條
有下列情形之一，處6月以上5年以下有期徒刑，得併科新臺幣30
萬元以上150萬元以下罰金：
一、違反第二十四條第一項規定，未經中央主管機關同意，輸入
    或輸出保育類野生動物之活體或其產製品者。
二、違反第三十五條第一項規定，未經主管機關同意，買賣或意
    圖販賣而陳列、展示保育類野生動物或其產製品者。
　　
附表：(時間：民國；金額：新臺幣)
編號 交易時間 交貨方式 賣方 仲介 買方 交易標的 付款方式   1 107年11月7日 「吳俊明」將遊隼1隻交給張承祐，張承祐以空軍一號遊覽車自雲林縣西螺鎮將遊隼1隻寄到新北市三重區予陳進財 「吳俊明」 張承祐 陳進財 第2級保育類野生動物遊隼1隻 陳進財於107年11月7日以A帳戶匯款2萬500元至張承祐之B帳戶，由張承祐將款項領出後交給「吳俊明」，張承祐並從中獲取2,000元報酬。   2 108年3月8日 「吳俊明」以空軍一號遊覽車將遊隼1隻寄到新北市三重區予陳進財 「吳俊明」 張承祐 陳進財 第2級保育類野生動物遊隼1隻 陳進財於108年3月8日以A帳戶匯款2萬4,000元、於同月9日以A帳戶匯款1萬6,000元，共計4萬元至張承祐之B帳戶，由張承祐將款項領出後交給「吳俊明」，張承祐並從中獲取2,000元報酬。   3 108年11月間 「吳俊明」以空軍一號遊覽車將遊隼1隻寄到新竹予陳進財之下游買家 「吳俊明」 張承祐 陳進財 第2級保育類野生動物遊隼1隻 陳進財於107年11月18日以A帳戶匯款3萬元至張承祐之B帳戶，由張承祐將款項領出交給「吳俊明」，張承祐並從中獲取2,000元報酬。